臺灣士林地方法院民事判決　　　　　　　 96年度訴字第473號
原　　　告　　乙○○
　　　　　　　己○○
兼訴訟代理人　庚○○
被　　　告　　丁○○○○○○○○○管理委員會
法定代理人　　戊○○
訴訟代理人　　甲○○
　　　　　　　丙○○
上列當事人間損害賠償事件，本院於民國96年10月17日言詞辯論
終結，判決如下：
    主  文
原告之訴駁回。
訴訟費用由原告負擔。
    事實及理由
壹、程序方面：
    原告法定代理人原為趙智群，於訴訟繫屬中由戊○○接任，
    此有臺北縣汐止市公所函（卷2 第57頁）、公寓大廈管理組
    織報備證明（卷2 第58頁至第59頁）等影本各1 件在卷可稽
    ，故本件由現任法定代理人承受訴訟，合先敘明。
貳、實體方面：
一、原告起訴主張：伊於民國90年1 月間購入位於丁○○○○○○○○○社區內之門牌號碼臺北縣汐止市○○街885 巷43號
    5 樓房屋（以下簡稱系爭房屋），至93間發現有漏水問題，
    向被告反應，然被告遲不處理。嗣被告前任主任委員趙智群
    與建商即訴外人山圓建設股份有限公司（以下簡稱山圓建設
    ）溝通，自94年10月起開始進行施工，然同年11月即停工，
    95年間原告乙○○擔任主任委員，並簽發工程款支票，要求
    前屆主任委員趙智群提出合約，惟其藉故不出示合約，故原
    告乙○○不願給付工程款，並於95年8 月31日請辭。建商於
    95年8 月30日將屋頂磁磚挖掉後旋停工，至96年1 月復工，
    停工期間適逢大雨，造成原告屋內嚴重漏水而形成壁癌。被
    告未依公寓大廈管理條例規定善盡管理委員會職務，侵害原
    告權利，致原告8 個多月因半夜漏水驚醒無法入睡，精神不
    振，爰請求被告賠償原告乙○○房屋損害賠償費用7 萬6,12
    5 元、精神慰撫金20萬元，共計27萬6,125 元，賠償原告庚○○慰撫金30萬元、己○○15萬元等語，並聲明：被告應給
    付原告乙○○27萬6,125 元、原告庚○○30萬元、己○○15
    萬元。
二、被告則以：丁○○○○○○○○○社區由訴外人山圓建設興
    建，自89年至90年間交屋時起即陸續發生漏水狀況，疑因興
    建時防水層施作工法瑕疵，未將防水PU膠加高所致，於1 年
    保固期間曾請訴外人山圓建設進行漏水修繕保固，然保固滿
    仍有漏水情形，被告與訴外人山圓建設自92年陸續進行協商
    ，至94年10月雙方簽訂修繕契約，同年11月執行Ｂ棟（9 至
    15號）頂樓防水工程，後因天候關係工程暫緩。原告乙○○
    自95年5 月5 日起至同年8 月31日止擔任主任委員，任內執
    行Ｃ至Ｆ棟（17至47號）頂樓防水工程，第1 期簽約金始終
    未付款，故訴外人山圓建設未交付合約書，其後因天候及機
    組故障等因素工程暫緩，被告亦盡善良管理人責任，就工程
    瑕延及進度緩慢等問題反應予施工單位及訴外人山圓建設，
    原告不應向被告請求賠償等語置辯，並聲明：原告之訴駁回
    。
三、兩造不爭執之事實：
  (一)丁○○○○○○○○○社區由訴外人山圓建設興建，領有88
    年汐使字第968號使用執照（卷1第206頁）。
  (二)原告乙○○於90年1 月13日取得臺北縣汐止市○○街885 巷
    43號5 樓房屋所有權（卷1 第12頁），為丁○○○○○○○○○社區區分有所有權人，原告3 人共同居住於系爭房屋內
    。
  (三)因丁○○○○○○○○○社區房屋發生頂樓漏水情形，被告
    於94年10月間與訴外人山圓建設簽訂契約書，由山圓建設負
    責漏水修復工程，約定工程費用145 萬元，分4 次支付，簽
    約同時支付第1 次款55萬元（卷1第248頁）。
  (四)上開漏水修復工程於94年10、11月開工（卷1 第258 頁），
    之後停工，95年7 月再度開工（第1 第259 頁），8 月停工
    。
  (五)原告乙○○自95年5 月5 日起至同年8 月31日止擔任主任委
    員。
  (六)系爭房屋為頂樓，內部客廳、玄關、主臥室、儲藏室、浴室
    西北角牆壁有水痕，客房天花板有水痕、南面牆斑駁。
四、基上兩造不爭執之事實，則本件兩造爭執要旨厥為：原告房
    屋之漏水是否因被告未善盡管理委員會義務及侵權行為所致
    ？原告得否向被告請求賠償？金額若干？茲分述如下：
  (一)原告主張95年8 月頂樓漏水修繕工程停工期間，造成系爭房
    屋嚴重漏水而形成壁癌，係可歸責於被告未盡管理職務云云
    ，被告則辯稱丁○○○○○○○○○社區之房屋自訴外人山
    圓建設交屋時起即有漏水問題，恐係興建時防水層施作工法
    瑕疵等語。經查：
    (1)丁○○○○○○○○○社區曾於92年10月9 日召集區分所
      有權人會議討論頂樓漏水問題，因人數不足而流會，管理
      委員會於93年4 月間就漏水戶進行會勘，於93年9 月3 日
      召開區分所有權人會議，住戶決議先發文消費者保護官，
      是否由公共基金支付修繕費用留待下次會議討論，94年2
      月24日區分所有權人會議決議授權被告與訴外人山圓建設
      協商解決，復於94年4 月9 日、同年6 月28日、同年7 月
      26日、同年9 月23日區分所有權人會議就修繕費用、修繕
      方式、簽約事項進行討論決議，被告依區分所有權會議決
      議內容於94年10月間與訴外人山圓建設簽約並公告開工等
      情，此有兩造不爭執真正之92年10月9 日區分所有權人會
      議紀錄（卷1 第298 頁）、93年9 月3 日區分所有權人會
      議紀錄（卷1 第231 頁至第233 頁）、94年2 月24日區分
      所有權人會議紀錄（卷1 第49頁至第50頁）、94年4 月9
      日區分所有權人會議紀錄（卷1 第51頁至第52頁）、94年
      6 月28日區分所有權人會議紀錄（卷1 第53頁至第55頁）
      、94年9 月23日區分所有權人會議紀錄（卷1 第62頁至第
      65頁）、漏水會勘表（卷1 第217 頁至第229 頁）、契約
      書（卷1 第248 頁）、公告（卷1 第258 頁）等影本在卷
      可稽。則被告依區分所有權人會議決議事項執行管理維護
      事務，並無不當。
    (2)復查，被告於94年10、11月間依區分所有權人會議決議事
      項將頂樓漏水工程發包後，工程因天候因素停工，95年1
      月17日管理委員會討論後續問題，全體決議應嗣天候極佳
      狀態下進行施工，原告乙○○亦參與該次會議，原告於95
      年5 月5 日當選主任委員後，於95年7 月18日請出面額55
      萬元之簽約款支票，惟因對於訴外人山圓建設是否應交予
      契約乙節雙方認告不同，原告乙○○於95年8 月30日退回
      管理委員會帳戶，旋於95年8 月31日辭職，嗣工程再度因
      天候及廠商機具故障而停工，依廠商派工單顯示，廠商自
      95年7 月31日施工後，於95年9 月2 日至11日、同年9 月
      29日至11月12日未派工，目前Ｃ至Ｆ棟頂樓平台已施作完
      成，Ｈ、Ｇ棟正在施作等情，有95年1 月17日管理委員會
      會議紀錄（卷1 第71頁至第73頁）、95年8 月15日管理委
      員會會議紀錄（卷1 第88頁至第89頁）、95年4 月8 日區
      分所有權人會議紀錄（卷1 第75頁至第81頁）、支票（卷
      1 第87頁）、辭呈（卷1 第99頁）、派工單（卷1 第264
      頁）、存證信函（卷1 第267 頁至第273 頁）、勘驗筆錄
      （卷2 第42頁至第43頁）等影本足考，顯見被告確實有依
      據區分所有權人決議，將頂樓漏水修繕工程陸續委由廠商
      施作，縱令廠商有施工進度遲延或加害給付之情形，亦屬
      被告或住戶是否得向廠商請求之問題，難認被告未善盡管
      理委員會職責。
    (3)又本院於96年6 月22日會同土木技師公會赴現場勘驗，發
      現系爭房屋內部客廳、玄關、主臥室、儲藏室、浴室西北
      角牆壁有水痕，客房天花板有水痕、南面牆斑駁，難以判
      斷是否為1 年內漏水所造成，觀之系爭房屋上方之Ｃ至Ｆ
      棟屋頂平台，目前防水工程已施作完成，土木技師表示漏
      水原因不一而足，有可能因外牆裂縫或水泥密度不足而滲
      水，有可能因給水管或排水管漏水，必須進行實驗，再觀
      諸隔鄰Ｇ、Ｈ棟正在施作之防水工程，原先綠色PU防水層
      鼓起成泡泡狀，產生許多空隙讓雨水滲入等情，有勘驗筆
      錄（卷2 第42頁至第43頁）、照片（卷2 第92頁至第97頁
      ，部分置於證物袋）可稽，顯見訴外人山圓建設興建時舖
      設之頂樓防水層早已不具防水功能，尚難逕認系爭房屋內
      部因漏水造成之損害，確係頂樓漏水修繕工程停工期間所
      造成。
  (二)再按，公寓大廈管委會有訴訟法上之當事人能力，固為公寓
    大廈管理條例第38條第1 項所明定，然參諸同條例第29 條1
    項、第3 條第9 款、第38條第2 項：「公寓大廈應成立管理
    委員會或推選管理負責人。」、「管理委員會：指為執行區
    分所有權人會議決事項及公寓大廈管理維護工作，由區分所
    有權人選任住戶若干人為管理委員所設立之組織。」、「管
    理委員會為原告或被告時，應將訴訟事件要旨速告知區分所
    有權人。」等規定意旨可知，公寓大廈管理委員會之成立，
    旨在執行區分所有權人會議決議事項及公寓大廈管理維護事
    務。又公寓大廈管理委員會屬非法人團體，依民事訴訟法第
    40 條 第3 項規定，認非法人團體於民事訴訟得為確定私權
    請求之人或為其相對人，惟此乃程序法對非法人團體認其有
    形式上之當事人能力，尚不能因之而謂非法人團體有實體上
    之權利能力（最高法院67年臺上字第865 號判例參照）。蓋
    公寓大廈管理委員會之權責，僅在執行區分所有權人會議決
    議事項暨公寓大廈管理維護工作而已，雖於日常用其團體之
    名義為法律行為非一概無效，然究與具有實體法上權利能力
    之自然人不同，並不具有對侵權行為之損害負損害賠償之責
    任之能力（即無侵權能力），法理至明。是以，原告充其量
    僅得依公寓大廈管理條例之規定請求被告履行管理維護工作
    ，而於被告拒不履行時，就其本身代為履行維護工作所生費
    用請求被告給付，而不得依侵權行為之法律關係，向被告請
    求損害賠償。
五、綜上所述，原告不能證明被告違反管理維護義務，且被告不
    具有實體法上之侵權能力，從而，原告請求被告賠償原告乙○○27萬6,125 元、原告庚○○30萬元、原告己○○15萬元
    ，為無理由，應予駁回。
六、本件判決基礎俱已臻明確，兩造其餘攻防方法及訴訟資料經
    本院審酌後，核與判決不生影響，無逐一論駁之必要，併此
    敘明。
七、據上論結，原告之訴為無理由，依民事訴訟法第78條，判決
    如主文。
中　　華　　民　　國　　96　　年　　10　　月　　31  　日
                  民事第二庭  法  官  陳玉曆
以上正本證明與原本無異。
如對本判決上訴，應於判決送達後20日內向本院提出上訴狀。
中　　華　　民　　國　　96　　年　　11　　月　　 2　　日
                              書記官  蔡雨呈
